臺灣士林地方法院交通事件裁定　　　　93年度交聲字第1036號
原處分機關　臺北市交通事件裁決所
異　議　人
即受處分人　甲○○
上列受處分人因違反道路交通管理處罰條例案件，對於臺北市交
通事件裁決所民國93年7月26 日所為之裁決不服（原處分案號：
臺北市政府警察局北市警交大字第Ａ1Ａ102276號） ，聲明異議
，本院裁定如下：
    主  文
原處分關於汽車駕駛人，駕駛汽車違反道路交通安全規則，因而
肇事致人受傷部分撤銷。
甲○○汽車駕駛人，駕駛汽車違反道路交通安全規則，因而肇事
致人受傷，記違規點數參點。
其餘異議駁回。
    理  由
一、按行車在雙向4 車道行駛變換車道時，應讓直行車先行，並
    注意安全距離；汽車駕駛人在多車道不依規定駕車爭道行駛
    者，處新臺幣（下同）600 元以上1,800 元以下罰鍰，並記
    違規點數1 點；又汽車駕駛人，駕駛汽車違反道路交通安全
    規則，因而肇事致人受傷者，吊扣其駕駛執照3 個月至6 個
    月，道路交通安全規則第98條第1 項第6 款，道路交通管理
    處罰條例第45條第4 款、第63條第1 項第1 款及修正前第61
    條第3 項分別定有明文。
二、原處分意旨略以：異議人即受處分人甲○○於民國（下同）
    93 年3月24日晚上10時10分許，駕駛車號7C─2707號自用小
    客車，在台北市內湖區○○○路○ 段81巷口前東往西方向內
    側第1 車道行駛時，因前方車輛阻擋遂由內側車道欲變換至
    外側第2 中間車道，惟其未注意優先禮讓直行車先行並保持
    安全距離，致其右後保險桿處與沿民權東路6 段中間車道行
    駛由廖靜雯騎乘之FL2 －827 號重型機車左前車頭碰撞滑倒
    因而肇事，經警方舉發「在多車道變換車道時未保持安全距
    離。違反道路交通安全規則肇事致人受輕傷」之行為，爰依
    道路交通管理處罰條例第45條第4 款及第61條第3 項規定，
    裁處罰鍰900 元，吊扣駕駛執照3 個月，並依同條例第63條
    第1 項第1 款之規定記違規點數1 點等情。
三、本件聲明異議意旨略以：受處分人確有於上揭時地駕車變換
    車道，但並未撞及該機車騎士之情，業經交通警察查詢無誤
    ，是否機車騎士有超速之嫌或因無照駕車不熟悉駕駛而致未
    保持安全距離自行滑倒，受處分人對該處分深感不平，為此
    聲明異議等語。
四、經查，受處分人甲○○於93年3 月24日晚上10時10分許，駕
    駛車號7C─2707號自用小客車，在台北市內湖區○○○路○
    段81巷口前東往西方向內側第1 車道行駛時，因前方車輛阻
    擋遂由內側車道欲變換至外側第2 中間車道，惟其未注意優
    先禮讓直行車先行並保持安全距離，致其右後保險桿處與沿
    民權東路6 段中間車道行駛由廖靜雯騎乘之FL2 －827 號重
    型機車左前車頭碰撞滑倒因而肇事，經警方舉發「在多車道
    變換車道時未保持安全距離。違反道路交通安全規則肇事致
    人受輕傷」之行為，爰依道路交通管理處罰條例第45條第4
    款及第61條第3 項規定，裁處罰鍰900元，吊扣駕駛執照3個
    月，並依同條例第63條第1 項第1 款之規定記違規點數1點
    等情，有台北市政府警察局舉發違反道路交通管理事件通知
    單影本1 件在卷可稽，併有警方交通違規事件調查表、現場
    圖、分析研判表、談話紀錄表、補充資料表、調查報告表(一)
    及現場照片多幀等件在卷足憑。受處分人雖抗辯如上述，然
    上揭事實，除據被害人廖靜雯於警詢時指述歷歷外，依受處
    分人會同警方共同勘驗之現場圖顯示，受處分人之車輛於變
    換車道之時，廖女之機車在其右後方亦有一斜向右前方長約
    2.1m之刮地痕，而廖女之機車左前側車頭與受處分人右後側
    車尾處均有擦地痕或刮痕，亦有上揭照片多幀在卷可查，是
    依上情參互以觀，受處分人確有於上揭時地因變換車道未讓
    直行車先行及保持安全距離之行為，應堪認定。按直行之機
    車騎士廖靜雯係具有優先路權之人，受處分人於變換車道
　　時應正確研判四周車輛動態，並禮讓直行車先行及保持安全
　  距離，尚不能以何者速度較慢為判斷之依據。至廖靜雯如確
    有無照駕駛或超速之違規行為，係其是否應予另行裁罰之問
    題，與本件受處分人之違規行為乃不同之二事，尚不能混為
    一談。是本件受處分人確有上述違規行為，應堪認定，其上
    揭所辯，並無可採。
五、綜上，原處分機關依舉發單位所具事證，參酌受處分人違規
　　之事實、情節、稽查人員處理意見及受處分人之陳述，援引
  　首揭規定及違反道路交通管理事件統一裁罰基準表及處理細
    則第43條、第44條第1 項前段及第61條之規定，裁罰900 元
    ，吊扣駕駛執照3 個月，並記違規點數1 點等情，固非無見
    。惟按受處分人行為後道路交通管理處罰條例第61條第3 項
    業經總統於93年4 月21日以華總一義字第09300077601 號令
    修正公布，並自93年7 月1 日起生效施行，修正後該條項規
    定：「汽車駕駛人，駕駛汽車違反道路交通安全規則，因而
    肇事致人受傷者，記違規點數3 點」，而參照司法院大法官
　　會議第142 號解釋意旨、稅捐稽徵法第48條之3 所定：「納
  　稅義務人違反本法或稅法之規定，適用裁處時之法律。但裁
　　處前之法律有利於納稅義務人者，適用最有利於納稅義務人
  　之法律」，以及行政罰法（業經總統公佈，但尚未施行），
    第5 條第1 項亦明定「從新從輕原則」等情，應認行政秩序
    罰案件仍應有「從新從輕原則」之適用。從而，經比較新舊
　　法之結果，應認修正後之新法較有利於行為人，自應適用修
  　正後道路交通管理處罰條例第61條第3 項規定裁處，原處分
    機關未適用該部分修正之規定，逕行援引修正前該條例第61
    條第3 項規定裁罰，尚有未合，此部份處分自應由本院撤銷
    ，改依新法裁罰記違規點數3 點。至原處分就其餘部分（在
    多車道不依規定駕車）裁罰900 元並記違規點數1 點，委無
    不合，受處分人此部份異議，為無理由，自應駁回。
據上論斷，應依道路交通案件處理辦法第19條、第20條前段，裁
定如主文。
中　　華　　民　　國　　94　　年　　3 　　月　　31　　日
　                交通法庭法  官  朱光仁
以上正本證明與原本無異。
如不服本抗告應於送達後5日內向本院提出抗告狀。
                          書記官  劉政惠
中　　華　　民　　國　　94　　年　　4 　　月　　4 　　日
